最高法院刑事判決　　　　　　九十六年度台上字第四四三四號
上　訴　人　甲○○
上列上訴人因違反著作權法案件，不服台灣高等法院中華民國九
十六年六月七日第二審更審判決（九十六年度上更(二)字第一六八
號，起訴案號：台灣板橋地方法院檢察署九十二年度偵字第一八
二八五號），提起上訴，本院判決如下：
    主  文
原判決撤銷，發回台灣高等法院。
    理  由
本件原判決認定上訴人甲○○明知「PS設計圖」、「PlayStati
on」、「GRAN TURISMO THE REAL DRIVING SIMULATOR」及圖、
「GAMEBOY」「Nintendo」、「瑪莉醫生圖」、「WARIOLAND」、
「瑪莉跳躍圖」、「日圖」、「POKET MONSTER」、「PIKACHU」
及圖、「MARIO BROS.」（起訴書漏未記載）、「SUPER MARIO
64」、「薩爾達傳說」（起訴書漏未記載）、「DONKEY KONG」
（起訴書漏未記載）、「FINAL FANTASY」（起訴書漏未記載）
、「鬼武者」（起訴書漏未記載）、「TEKKEN」（起訴書漏未記
載）等原判決附表一、二所示之商標圖樣，分別係日商新力電腦
娛樂股份有限公司（下稱新力公司）、日商任天堂股份有限公司
（下稱任天堂公司）、日商思奎爾股份有限公司（下稱思奎爾公
司）、日商卡波光股份有限公司（下稱卡波光公司）、日商南歌
股份有限公司（下稱南歌公司）向前經濟部中央標準局（即現智
慧財產局）依法申請註冊登記，經核准而取得商標專用權之商標
圖樣，分別指定使用於遊戲光碟、卡匣等原判決附表一、二所示
商品，且均仍於專用期間內（商標圖樣、名稱、註冊號數、商標
專用權人、指定商品、專用期間均詳如原判決附表一、二）。另
原判決附表三所示「鬼武者２」、「夢境歷險」（起訴書漏未記
載）、「太空戰士１０國際版」、「鐵拳４」、「WARIOLAND 3 」
、「ALLEYWAY」、「TENNIS」、「TETRIS」、「SUPERMARIOLAND
」、「BASEBALL」、「DR.MARIO」（起訴書漏未記載）、「口袋
怪獸（水晶）」、「口袋怪獸（金）」、「口袋怪獸（銀）」、
晶）」、「GOLF」等電腦程式著作，亦分別為上開公司取得著作
財產權之電腦程式著作（詳原判決附表三所示）。上訴人因原工
作收入不豐難以維生，明知自稱「劉先生」之不詳名字成年人所
販售遊戲光碟片、遊戲卡匣，係未經著作權人同意，自民國九十
一年一月一日起，擅自以重製方法侵害著作權之物，而部分遊戲
光碟片透過遊戲器執行，於電視螢幕會顯現新力公司專用如原判
決附表一編號一、二所示之商標圖樣（「PlayStation」、「 PS
設計圖」），或於遊戲光碟片背面、包裝紙上有新力公司、思奎
爾公司、卡波光公司、南歌公司專用之原判決附表一編號三至六
所示商標圖樣（「 GRAN TURISMO THE REAL DRIVING SIMULATOR
」及圖、「FINAL FANTASY」、「鬼武者」、「TEKKEN 」）（詳
如原判決附表四所示），另於遊戲卡匣之包裝紙盒、說明書及卡
匣上有任天堂公司專用如原判決附表二編號一至編號十二所示之
商標圖樣，且經由遊戲機之執行，亦於螢幕出現原判決附表二編
號一所示任天堂公司專用之商標圖樣（詳如原判決附表五所示）
。仍基於販賣仿冒商標商品之概括犯意及以明知為侵害著作權之
物，意圖營利而交付之方法侵害他人之著作權為常業之犯意，自
九十年九月間某日起，多次以電話向「劉先生」購入仿冒盜版之
遊戲光碟片、遊戲卡匣，每片PS系統遊戲光碟片約新台幣（下同
）二十元、PS2系統遊戲光碟片約八十元、GAMEBOY遊戲卡匣單卡
一片約二百元、GAMEBOY遊戲卡匣合卡約五百元後，復以每片 PS
系統遊戲光碟片約二十五元，PS2系統遊戲光碟片約一百元，GAM
EBOY遊戲卡匣單卡約二百三十元，GAMEBOY 遊戲卡匣合卡約五百
五十元之價格，轉售批發於台北縣市等地夜市攤販及遊戲軟體商
店等不特定之人以賺取差價而牟利，並恃之為常業。嗣於九十一
年四月一日下午一時三十分許，為警在台北縣三峽鎮○○路二二
二巷一六六號查獲，並自上訴人所駕駛車牌號碼八Ｊ─三一０三
號自用小客車內，查扣原判決附表四、五、六所示之物等情。因
而撤銷第一審所為科刑之判決，比較行為時及裁判時法律，適用
最有利於上訴人之規定，改判仍依想像競合犯，從一重論處上訴
人以明知為侵害著作權之物，意圖營利而交付之方法侵害他人之
著作權為常業罪刑。固非無見。
惟查：（一）、有罪判決關於犯罪時間之記載，攸關犯罪同一性
之辨別，故應為詳實之認定及記載，始足為適用法律之依據；又
有罪判決所載之事實及理由，前後均須互相一致，復須與卷內之
證據資料相適合，否則即屬判決理由矛盾之違法，自足構成撤銷
之原因。原判決事實欄既認定上訴人所販入侵害其附表一、二所
示商標專用權及附表三所示著作權之遊戲光碟片及卡匣，係「劉
先生」自「九十一年一月一日起」，未經商標權人、著作權人同
意而擅自仿冒、重製；乃卻又認定上訴人自「九十年九月間」起
，即多次向「劉先生」販入該等遊戲光碟片及卡匣轉售牟利，於
理由三─（六），並指上訴人本件犯罪時間係自「九十年九月間
」起。則上訴人販入之時間竟早於製造之前，其事實之認定本身
及與理由之論述，均前後不相一致，已有判決理由矛盾之違失。
又原判決併引上訴人自白、其附表一、二所示商標專用權及附表
三所示著作權之註冊登記、執照、發行與進口等資料，資為此部
分事實認定所憑之證據，然依各該權利資料，除原判決附表一編
號四所示之「鬼武者」商標，其專用權有效期間自九十一年一月
十六日起；附表三所示「鬼武者２」、「夢境歷險」、「太空戰
士１０國際版」與「鐵拳４」均係因我國於九十一年一月一日加
入世界貿易組織及「TRRIPS」協定後「首次發行」，始享有我國
著作權法上權利之著作外，其餘原判決附表一、二、三所示之商
標專用權與著作權等權利取得之日期，均在九十年九月前，核與
原判決引用之上訴人自白所供自九十年九月間起，即多次向「劉
先生」販入侵害此部分商標專用權與著作權之原判決附表四、五
所示遊戲光碟片及卡匣等語相符，原判決竟認定此部分遊戲光碟
片及卡匣，與上開因我國加入世界貿易組織與「TRRIPS」協定而
自九十一年一月一日起受著作權法保護之著作部分遊戲光碟片及
卡匣，同係九十一年一月一日開始重製，致其判決非但有上開前
後不相一致之矛盾，且與其認定所憑之證據相扞格，同屬判決理
由矛盾。此本院前次發回要旨業已指明，然原判決事實認定仍有
相同之矛盾，致原有違法瑕疵猶然存在，自難昭折服。（二）、
原判決認定其附表四（一）編號十之「夢境歷險」遊戲軟體，僅
侵害新力公司之電腦程式著作，並未侵害他人之商標專用權，乃
就此部分，竟適用修正前商標法第六十四條規定宣告沒收，亦有
適用法則不當之違背法令。以上或為上訴意旨所指摘，或係本院
得依職權調查之事項，應認原判決仍有發回更審之原因。
據上論結，應依刑事訴訟法第三百九十七條、第四百零一條，判
決如主文。
中　　華　　民　　國　九十六　年　　八　　月　 十六 　日
                      最高法院刑事第七庭
                          審判長法官  張　淳　淙
                                法官  劉　介　民
                                法官  張　春　福
                                法官  洪　昌　宏
                                法官  蔡　彩　貞
      本件正本證明與原本無異
                                      書  記  官
中　　華　　民　　國　九十六　年　　八　　月　二十三　日
                                                      Ｑ
